【裁判字號】    98,撤緩,160
【裁判日期】    981125
【裁判案由】    撤銷緩刑
【裁判全文】
臺灣桃園地方法院刑事裁定             98年度撤緩字第160號
聲  請  人  臺灣桃園地方法院檢察署檢察官
受  刑  人  甲○○（原名陳俊龍.
上列聲請人因受刑人侵占案件，聲請撤銷其緩刑宣告（98年度執
聲字第1861號），本院裁定如下：
    主  文
聲請駁回。
    理  由
一、聲請意旨略稱：受刑人甲○○前因商業會計法案件，經臺灣
    板橋地方法院於民國96年3 月9 日以96年度重訴字第10號判
    決判處有期徒刑5 月，緩刑3 年，並於96年4 月2 日確定在
    案，詎於緩刑期內之96年7 月4 日更犯侵占罪，經臺灣板橋
    地方法院於98年4 月17日以98年度易字第452 號判決判處有
    期徒刑4 月，於98年5 月18日確定。惟受刑人於緩刑期內故
    意更犯侵占罪，而受得易科罰金之有期徒刑宣告確定，足認
    受刑人並未改過遷善，給予緩刑宣告無從認得收預期效果。
    受刑人顯非偶蹈法網或對其前所為有所悔悟，其所為已合於
    刑法第75條之1 第1 項第2 款所定撤銷緩刑宣告之原因。為
    此，爰依刑事訴訟法第476 條規定，聲請撤銷緩刑之宣告等
    語。
二、按於中華民國98年5 月19日刑法修正施行前，受緩刑之宣告
    ，98年5 月19日修正刑法施行後，仍在緩刑期內者，適用98
    年5 月19日修正施行之刑法第75條及第75條之1 規定；又上
    開修正公布之刑法第75條之1 ，自98年9 月1 日施行，刑法
    施行法第6 條之1 第2 項、第10條之2 第2 項分別定有明文
    。查本件受刑人甲○○因商業會計法案件，經臺灣板橋地方
    法院於96年3 月9 日以96年度重訴字第10號判決判處有期徒
    刑5 月，緩刑3 年，並於96年4 月2 日確定，其緩刑期係自
    96年4 月2 日起至99年4 月1 日止，此有該案判決書及臺灣
    高等法院被告前案紀錄表各1 份附卷可稽，足認該案之緩刑
    宣告，係於98年9 月1 日刑法修正施行前諭知，且於施行後
    仍在緩刑期間內，揆諸前開說明，本件有關該案緩刑之撤銷
    ，應逕適用修正後刑法第75條之1 之規定，而無庸比較新、
    舊法，合先敘明。
三、次按緩刑期內因故意犯他罪，而在緩刑期內受六月以下有期
    徒刑、拘役或罰金之宣告確定者，足認原宣告之緩刑難收其
    預期效果，而有執行刑罰之必要者，得撤銷其宣告，刑法第
    75條之1 第1 項第2 款定有明文。惟考本條文前於94年2 月
    2 日增訂立法意旨略以：關於緩刑之撤銷，本條增訂前刑法
    第75條第1 項固已設有2 款應撤銷之原因；至得撤銷緩刑之
    原因，則僅於保安處分章內第93條第3 項與撤銷假釋合併加
    以規定，體例上不相連貫，實用上亦欠彈性，爰參酌德國及
    奧地利現行立法例增訂得撤銷緩刑之原因，其中現行關於緩
    刑前或緩刑期間故意犯他罪，而在緩刑期內受得易科罰金之
    有期徒刑之宣告者，列為應撤銷緩刑之事由，因認過於嚴苛
    ，而排除第75條應撤銷緩刑之事由，移列至得撤銷緩刑事由
    ，俾使「法官依被告再犯情節，而裁量是否撤銷先前緩刑之
    宣告」；其次，如有前開事由，但判決宣告拘役、罰金時，
    可見行為人仍未見悔悟，有列為得撤銷緩刑之事由，以資彈
    性適用，爰於第1 項第1 款、第2 款增訂之。且本條採用裁
    量撤銷主義，賦予法院撤銷與否之權限，特於第1 項規定實
    質要件為「足認原宣告之緩刑難收其預期效果，而有執行刑
    罰之必要」，供作審認之標準。亦即於上揭「得」撤銷緩刑
    之情形，法官應依職權本於合目的性之裁量，妥適審酌被告
    所犯前後數罪間，關於法益侵害之性質、再犯之原因、違反
    法規範之情節是否重大、被告主觀犯意所顯現之惡性及其反
    社會性等情，是否已使前案原為促使惡性輕微之被告或偶發
    犯、初犯改過自新而宣告之緩刑，已難收其預期之效果，而
    確有執行刑罰之必要，此與刑法第75條第1 項所定2 款要件
    有一具備，即毋庸再行審酌其他情狀，應逕予撤銷緩刑之情
    形不同，先予敘明。
四、經查：
（一）本件受刑人前因商業會計法案件，經臺灣板橋地方法院於
      96年3 月9 日以96年度重訴字第10號判決判處有期徒刑5
      月，緩刑3 年，並於96年4 月2 日確定；茲其於緩刑期內
      之96年7 月4 日因故意再犯侵占罪，經臺灣板橋地方法院
      於98年4 月17日以98年度易字第452 號判決判處有期徒刑
      4 月，並於98年5 月18日確定，有上揭刑事判決2 件及臺
      灣高等法院被告前案紀錄表1 份在卷足憑。
（二）聲請人雖以受刑人前述情形，應依刑法第75條之1 第1 項
      第2 款規定撤銷緩刑宣告，惟查受刑人前案係因違反商業
      會計法案件，經本院認定係貪圖小利，一時失慮，以自身
      名義充作公司負責人幫助他人逃漏稅捐，致罹刑典，惟既
      非屬主謀之角色，亦未獲取暴利，又已坦白認罪，堪認被
      告等人已有悔悟，經此起訴審判，當知所警惕，信無再犯
      之虞，而諭知緩刑3 年確定在案。然其於緩刑期前所犯，
      於緩刑期內所受得易科罰金之有期徒刑宣告之罪，係刑法
      第335 條第1 項之侵占罪，兩者之犯罪型態、原因、侵害
      法益及社會危害程度殊異，自難僅因其後之侵占罪，遽行
      推認臺灣板橋地方法院96年度重訴字第10號商業會計法案
      件中所宣告之緩刑，有何難以收預期效果，有執行刑罰必
      要之情形。而聲請人並未提出除上開判決犯罪事實以外之
      其他積極證據或具體說明受刑人有何情狀足認符合「原宣
      告之緩刑難收其預期效果，而有執行刑罰之必要」等實質
      要件，若得僅依上揭判決書所載之犯罪事實即以受刑人於
      緩刑後另犯他罪，即一律撤銷緩刑，則刑法第75條及第75
      條之1 即無區分之必要，進而前開刑法第75條之1 第1 項
      之立法本旨將意義盡失，與緩刑之目的乃係避免短期自由
      刑之弊，並給予受刑人自新機會未盡相符，是依上開說明
      ，聲請人聲請撤銷前開判決之緩刑宣告，於法尚有未合，
      應予駁回。
五、爰依刑事訴訟法第220條規定，裁定如主文。
中    華    民    國    98    年    11    月    25    日
                  刑事第五庭  法  官  張詠晶
以上正本證明與原本無異。
如不服本裁定，應於裁定送達後5 日內，向本院提出抗告狀（應
附繕本）。
                              書記官  王峻宏
中    華    民    國    98    年    12    月    9     日


司法院資訊處製作；財團法人民間司法改革基金會備份。
